臺北高等行政法院判決　　　　　　　　　　　　　　九十一年度訴字第一○一二號
　　　　　　　　　　　　　　　.
　　原　　　告　勵斯興業股份有限公司
　　代　表　人　甲○○
　　訴訟代理人　乙○○
　　被　　　告　財政部臺北市國稅局
　　代　表　人　張盛和(局長)
　　訴訟代理人　丙○○
右當事人間因營利事業所得稅事件,原告不服財政部中華民國九十一年二月七日台財
稅字第０九一０００一一八三號訴願決定,提起行政訴訟。本院判決如左:
    主  文
原告之訴駁回。
訴訟費用由原告負擔。
    事  實
一、事實概要:緣原告八十七年度營利事業所得稅申報佣金支出新台幣(下同)七、
    四二一、九一六元,被告原核定以原告同意剔除二、０００、０００元,予以調
    整減除,核定五、四二一、九一六元,原告不服,申請復查之結果,未獲變更,
    提起訴願亦遭決定駁回,遂向本院提起行政訴訟。
二、兩造聲明:
    (一)原告聲明求為判決:１、原處分及訴願決定撤銷。２、訴訟費用由被告負擔
    (二)被告聲明求為判決:１、駁回原告之訴。２、訴訟費用由原告負擔。
三、兩造之爭點:原告於原查時同意被告剔除其所申報之佣金支出二、０００、００
                ０元,能否就此部分再行爭執。
    1.原告主張之理由:(一)原告八十七年度營利事業所得稅結算申報有關佣金支出
      科目申報金額為七、四二一、九一六元為原告實際支付的佣金費用,其中六、
      三八二、七六二元為國外佣金,但被告於八十九年七月六日以「同意剔除」為
      理由,將外銷佣金剔除二、０００、０００元,而後被告又於八十九年十一月
      二十三日再以外銷佣金超過百分之五金額,無法提出正當理由及證明文據,否
      決原告之復查。(二)當初查帳員告知訴訟人只要「同意剔除」外銷佣金二、０
      ００、０００元後約補繳五萬元左右之稅款,原告雖不願意但為省麻煩而同意
      ,後被告卻核定稅額為五四二、一九六元高達十倍,原告極為不服因而提出行
      政救濟,要求依據事實認定。三、查核準則第九十二條第四款「外銷佣金超過
      出口貨物價款百分之五,經依規定取得有關憑證,提出正當理由及證明文據並
      查核相符者,准予認定」,是以事實認定為原意,而非加以臆測,現被告在詳
      加審查原告所提示佣金確認書、佣金支出明細表,匯入款交易憑證、匯入匯款
      通知書、銷貨發票、每一筆佣金支出的出口報單、每一單筆扣除佣金支出後的
      利潤明細表、各項成本明細表、扣除佣金支出後淨利明細表,確認屬實後,非
      但未依規定予以認定,反而以臆測之方式,將超出出口貨價百分之五以上部分
      二、０００、０００元予以剔除,原告對此裁定極為不服,只得依法提起行政
      訴訟。(三)請詳閱原告所提示之成本明細表,成本不高且經被告機關詳查屬實
      ,原告出口報單銷貨單價卻非常高,原告靠支付佣金外銷的毛利近百分之四十
      六點九四,扣除佣金百分之十二點０八八,尚餘百分之三四點八五的高利潤,
      強過自行銷售利潤,既屬事實,原告當以求得最大利潤為考量點,只要有高利
      潤,支出高佣金,亦為大多數生意行為上所允許,實為無可厚非之事,應謂正
      當。然而,被告只視原告外銷佣金支出百分之十二點０八八,就以臆測的方式
      斷定原告所支付外銷佣金無法提出正當理由,完全不顧事實的存在,那麼被告
      所謂的正當理由又為何呢?(五)原告已提示扣除佣金支出後淨利明細表等文件
      ,即已證明原告佣金支付之事實,然而被告在詳查原告所提示之證明文據屬實
      後,非但未依規定予以認定,反而以無法提出證明文據為理由,將超出出口貨
      價百分之五以上部分二、０００、０００元予以剔除,原處分實有違常理。
    2.被告主張之理由:(一)按「四、外銷佣金超過出口貨物價款百分之五,經依規
      定取得有關憑證,提出正當理由及證明文據並查核相符者,准予認定。」為營
      利事業所得稅查核準則(下稱查核準則)第九十二條第四款所明定。(二)原告
      八十七年度營利事業所得稅申報佣金支出七、四二一、九一六元,被告初查經
      原告同意剔除佣金支出二、０００、０００元,予以調整減除,申請復查結果
      發現該外銷佣金超過出口貨物價款百分之五金額合計三、七四七、九一六元,
      無法提出正當理由及證明文據,應不予認定,即重核結果將更不利於原告,違
      反行政救濟法理,故仍維持原核定。(三)本件原告主張,其支付外銷佣金之銷
      貨,平均毛利百分之四十六點九四,扣除佣金百分之十二點０八八,尚餘百分
      之三十四點八五的高利潤,強過自行銷售利潤,原告當以求得最大利潤為考量
      ,只要有高利潤,支付高佣金為大多數生意行為所允許,實為無可厚非,支付
      高額佣金之理由極為正當,資為爭議。(四)原告提出其支付外銷佣金之銷貨,
      平均毛利百分之四十六點九四,扣除佣金百分之十二點０八八,尚餘百分之三
      十四點八五的高利潤乙節,尚不足作為外銷佣金超過出口貨物價款百分之五之
      正當理由,被告否准認列佣金支出二、０００、０００元,並無不當。
    理  由
一、按「行政機關對於行政處分所依據之事實或法律關係,經依職權調查仍不能確定
    者,為有效達成行政目的,並解決爭執,得與人民和解,締結行政契約,以代替
    行政處分。」行政程序法第一百三十六條定有明文。
二、本件原告八十七年度營利事業所得稅申報佣金支出七、四二一、九一六元,被告
    初查經原告同意剔除佣金支出二、０００、０００元,予以調整減除,有原告代
    表人於八十九年四月十四日書立之同意書附於原處分卷 (八十七年度營利事業所
    得稅書面審核報告書)第七頁可憑,此亦為兩造所不爭執,原告書立前開同意書
    時,雖行政程序法已公布尚未施行,惟本於同一法理,原告與被告於原查時就此
    部分業已成立稅法上之行政契約無訛。被告因而依約就原告申報佣金支出部分剔
    除二、０００、０００元後,餘額全數認定。原告自亦應受前開行政契約之羈束
    。否則如准原告就此部分再行爭執,本於行政救濟不得為更不利於原告之變更或
    處分之原則,被告對有利於原告部分不得再行變更,原告卻得對不利於己之部分
    再行爭執,原告所書立之前開同意書莫非形同具文?而被告剔除之佣金支出乘以
    營利事業所得稅之稅率,即為原告應補之稅額；原告僅泛稱當初查帳之稅務員告
    知只要同意剔除外銷佣金二、０００、０００元後,僅約補繳五萬元左右之稅款
    云云,惟其於本院審理中,對於係何人告知僅須補稅五萬餘元,表示並不清楚,
    足見此部分之主張顯非事實。是以原告於事後所提之扣除佣金後淨利明細表、每
    一單筆扣除佣金支出後的利潤明細表、佣金確認書、匯入款交易、匯入匯款通知
    書、銷貨發票、每一筆佣金支出的出口報單、佣金支出明細表、各項成本明細表
    影本,意在證明確有支付佣金之必要且已支付佣金七、四二一、九一六元。如前
    所述,除非原告證明其書立同意書與原告締結之行政契約,確有無效或得撤銷之
    原因,本院已無再加以審酌之必要。從而被告以原告同意剔除佣金支出二、００
    ０、０００元,予以調整減除,核定五、四二一、九一六元,於法並無不合。訴
    願決定予以維持,尚稱妥適。原告訴請撤銷,為無理由,應予駁回。
據上論結,本件原告之訴為無理由,爰依行政訴訟法第九十八條第三項前段,判決如
主文。
中    華    民    國    九十一      年      十一      月      六      日
                                  臺北高等行政法院  第四庭
                                            審判長  法  官  鄭忠仁
                                                    法  官  楊莉莉
                                                    法  官  林育如
右為正本係照原本作成。
如不服本判決,應於送達後二十日內,向本院提出上訴狀並表明上訴理由,如於本判
決宣示後送達前提起上訴者,應於判決送達後二十日內補提上訴理由書(須按他造人
數附繕本)。
中      華      民      國    九十一    年     十一     月      六      日
                                                    書記官  王俊權
